臺灣臺中地方法院民事判決　94年度智字第24號
原　　　告　乙○○
訴訟代理人　甲○○律師
被　　　告　丙○○
當事人間請求賠償因專利權受侵害所生損害事件，本院於民國94
年10月11日言詞辯論終結，判決如下：
    主    文
原告之訴及假執行之聲請均駁回。
訴訟費用由原告負擔。
    事實及理由
一、按訴狀送達後，原告不得將原訴變更或追加他訴。但擴張或
    減縮應受判決事項之聲明者，不在此限，民事訴訟法第255
    條第1項第3款定有明文。原告於民國94年5月24日起訴時，
    原係請求被告應給付新臺幣（下同）600,000元，及自起訴
    狀繕本送達翌日起至清償日止，按週年利率5%計算之利息。
    嗣於起訴狀送達被告後，於94年9月6日言詞辯論期日，變更
    其聲明為請求被告給付3,150,000元，及自該日言詞辯論筆
    錄送達被告之翌日起至清償日止，按週年利率5%計算之利息
    ，核屬擴張（請求金額部分）及減縮（利息請求部分）應受
    判決事項之聲明，符合前揭規定，自應准許。
二、原告起訴主張：伊創作之「眼鏡腳架與眼鏡框結合結構改良
    」，業已向經濟部智慧財產局申請取得新型第127541號專利
    權（以下簡稱系爭專利）、專利期間自86年8月1日至96年10
    月19日。詎被告未經原告同意或授權，自87年間起擅自仿製
    與系爭專利技術相同之眼鏡框架，並裝上鏡片，於其在臺中
    縣龍井鄉○○街61巷6號開設之店面販售，甚且於87年12月
    28 日向經濟部智慧財產局申請取得新型第156506號、名稱
    為「眼鏡腳架樞接結構改良」之專利權，專利期間自88年6
    月21 日起至99年12月27日止。嗣被告申請取得之該專利雖
    於91 年6月21日遭撤銷，惟被告仍以每副15,000元至30,000
    元不等之價格，於上述店面販售侵害系爭專利之眼鏡，且佯
    稱係自行研發獨創且享有專利權之產品，經原告於93年11月
    4日以臺中逢甲郵局第848號存證信函告知被告有侵害系爭專
    利情形時，被告猶置之不理，更於接受記者採訪時，誇稱其
    所製作之手工眼鏡「一線到底不用一根螺絲，可以解決眼鏡
    容易鬆脫之問題，也因此申請到專利」，並經蘋果日報於94
    年3月9日以B12版全版之篇幅大肆報導，顯見被告係故意侵
    害系爭專利，對原告已造成嚴重損害。依據上述報載內容，
    被告製造侵害系爭專利之手工眼鏡每月利潤為150,000元，
    自該報導刊登之日起算，迄94年9月4日止，被告所得不法利
    益已達1,050,000元，爰依專利法第84條第1項前段及第85條
    規定，請求被告賠償相當於原告所受損害額3倍之金額即3,1
    50,000元，並聲明：被告應給付原告3,150,000元，及自本
    院94年9月6日言詞辯論筆錄送達被告之翌日起至清償日止，
    按週年利率5%計算之利息。
三、被告抗辯：伊並無侵害系爭專利之行為；退步言之，縱伊所
    製造之產品侵害系爭專利，惟原告自承自87年間即知悉伊有
    製造侵害系爭專利產品之情事，卻遲至94年間始對伊提起本
    件訴訟請求賠償損害，自已逾專利法第84條第5項所定時效
    期間，爰提出時效消滅之抗辯，從而伊自得拒絕原告之賠償
    請求，並聲明：求為判決駁回原告之訴。
四、原告起訴主張其向經濟部智慧財產局申請取得系爭專利、專
    利期間自86年8月1日至96年10月19日；復曾於93年11月4日
    ，以臺中逢甲郵局第848號存證信函告知被告停止侵害系爭
    專利之行為等情，業據其提出中華民國專利證書、新型專利
    說明書及存證信函（以上均為影本）各1份為證，且為被告
    所不爭執，堪信為真實。
五、原告另主張：其因被告侵害系爭專利之行為而受有損害，故
    被告應依專利法第84條第1項前段規定負賠償責任等情，為
    被告所否認，並以前揭情詞置辯，從而本件首應審究者，厥
    為：原告因系爭專利受侵害，對被告享有之損害賠償請求權
    ，是否已罹於時效而消滅？按發明專利權受侵害時，專利權
    人得請求賠償損害，專利法第84條第1項前段固定有明文，
    惟依同條第5項規定，上開損害賠償請求權，自請求權人知
    有行為及賠償義務人時起，2年間不行使而消滅；自行為時
    起，逾10年者亦同，且前揭規定依同法第108條，於新型專
    利準用之；又時效完成後，債務人得拒絕給付，復為民法第
    144條第1項所明定。查原告於本院94年9月6日言詞辯論期日
    ，業已自認其於87年間即知悉被告有侵害系爭專利之行為，
    惟其於93年11月3日始對被告寄發存證信函，請求被告停止
    侵害系爭專利之行為，復於94年5月23日方提起本件訴訟，
    請求被告賠償損害等語，足見原告早於87年間，即已知悉被
    告有其所主張侵害系爭專利之舉，然其遲至94年5月23日始
    訴請被告賠償因侵害系爭專利致其所受損害，顯已逾前揭條
    文所定之2年請求權時效期間，且被告亦已提出時效抗辯，
    揆諸上述規定，被告自得拒絕原告所為損害賠償之請求。至
    原告主張其提起本件訴訟，係請求被告自93年11月間起故意
    侵害系爭專利致其所受損害，故未逾2年之消滅時效期間云
    云，然依前引專利法第5項規定可知，專利權人對侵害專利
    之人行使同條第1項前段所定損害賠償請求權之時效期間，
    自專利權人知有侵害行為時即起算，至行為人侵害專利係出
    於故意或過失，要不影響時效之進行，故原告既主張被告於
    87年間即有侵害系爭專利行為，卻未於知悉該行為起2年間
    請求被告賠償損害，該項請求權之時效即已完成，是原告前
    揭主張，洵無足取。從而，原告依據專利法第108條準用同
    法第84條第1項前段規定，請求被告賠償損害3,150,000 元
    ，及自本院94年9月6日言詞辯論筆錄送達被告翌日起至清償
    日止，按週年利率5%計算之利息，為無理由，應予駁回。
六、原告主張系爭專利受被告侵害而得行使之損害賠償請求權既
    已逾時效期間，且經被告提出消滅時效之抗辯而拒絕給付，
    則原告之請求已無理由；兩造爭執之另一重點，即被告究有
    無侵害系爭專利之行為，與本件判決之結果巳無影響，本院
    自無審究之必要，附此敘明。
七、原告受敗訴判決，其假執行之聲請即失所依據，應併予駁回
    。
八、訴訟費用負擔之依據：民事訴訟法第78條。
中　　華　　民　　國　　94　　年　　10　　月　　28　　日
                  民事第一庭    法  官  鍾啟煒
正本係照原本作成。
如對本判決上訴，須於判決送達後20日內向本院提出上訴狀。
中　　華　　民　　國　　94　　年　　10　　月　　28　　日
                                書記官  林素妃
